臺灣臺中地方法院刑事判決　　　　　 96年度重訴緝字第193號
公　訴　人　台灣台中地方法院檢察署檢察官
被　　　告　乙○○
指定辯護人　何國榮律師
上列被告因違反槍砲彈藥刀械管制條例案件，經檢察官提起公訴
（93年度偵字第9545、11360號），本院判決如下：
    主    文
乙○○無罪。
    理    由
一、公訴意旨略以：緣乙○○、吳嘉浩於民國93年4月3日與李泊
    峰（嗣改名為丙○○，以下仍稱李泊峰）等人透過綽號「阿
    弟仔」之簡碩宏之聯絡，雙方為趙志剛與其女友遭李泊峰等
    人押走及吳嘉浩、鄭基男遭李泊峰等人毆傷等事相約見面談
    判，吳嘉浩因恐己方人力、火力單薄無法抵抗，乃與其兄吳
    嘉錦商議，吳嘉錦乃持具殺傷力之槍枝克拉克22型制式手槍
    一支、HS2000制式手槍一支，與王定華、吳嘉浩、乙○○、
    趙志剛、陳志偉、李國良攜往談判現場，雙方原約定在台中
    縣大里市故鄉ＫＴＶ見面，吳嘉錦等人到達該處後，認為不
    妥不願下車，雙方改約在台中縣大里市○○路○段707號前見
    面，當晚23時許，雙方碰頭，吳嘉錦、趙志剛、王定華即持
    槍朝李泊峰等人射擊，造成李泊峰受臀部槍傷、甲○○受左
    下腿槍傷、丁○○受右足大拇指骨折及穿過傷、足趾割裂傷
    之傷害，因認被告乙○○涉犯槍砲彈藥刀械管制條例第7條
    第4項、第12條第4項之罪嫌。
二、檢察官認被告乙○○涉犯上開罪嫌主要係以：共同被告吳嘉
    錦、王定華於警偵訊中之自白，核與被告乙○○警訊所述：
    吳嘉浩有跟陳志偉講有帶東西在車上，第二天吳嘉浩去德化
    街講到吳嘉浩也有拿槍出來射擊等語相符，並有被害人李泊
    峰、甲○○、丁○○之指訴等情資為論據，惟訊之被告乙○○堅決否認有何上揭犯行，辯稱：當天伊只是一同前往，出
    發之時並不知有人帶槍，亦未曾與吳嘉錦、王定華共同持有
    本件扣案之制式槍彈等語。經查：
  (一)按犯罪事實應依證據認定之，無證據不得認定犯罪事實。又
    不能證明被告犯罪者，應諭知無罪之判決，刑事訴訟法第15
    4條第2項、第301條第1項分別定有明文。又事實之認定，應
    憑證據，如未能發現相當證據，或證據不足以證明，自不能
    以推測或擬制之方法，為裁判基礎（最高法院40年台上字第
    86號判例參照）；再者，二人以上以共同犯罪之意思，事前
    同謀，推由其中部分之人實施，其未參與實施之共謀者，固
    為學說上所稱之共謀共同正犯，依司法院大法官釋字第109
    號解釋，仍成立共同正犯。但未參與實施者，因僅有犯罪之
    謀議，而無行為之分擔，則渠等之間如何為犯罪之謀議、如
    何推由其中部分之人實施？即為決定其是否成立同謀共同正
    犯之重要依據，自應依證據證明之，不能僅憑擬制推測之方
    法，採為認定同謀共同正犯判斷之基礎。又刑法上之共同正
    犯，以有意思之聯絡行為之分擔為要件，本案上訴人於他人
    之犯罪，既無聯絡之意思，又無分擔實施之行為，即不得以
    共犯論；且共犯之成立，除共同實施犯罪行為者外，其就他
    人之行為負共犯之責者，以有意思聯絡為要件，若事前並未
    合謀，實施犯罪行為之際，又係出於行為者獨立之意思，即
    不負共犯之責（最高法院著有18年上字第673號；19年上字
    第694號判例可資參照）。
  (二)本件攜帶上開制式槍枝子彈前往上揭雙方約定地點之行為人
    為共同被告吳嘉錦、王定華，此迭據共同被告吳嘉錦、王定
    華於本院94年度重訴字第2663號案件（下稱前案）審理中供
    陳甚詳，且吳嘉錦於前案審理中即證稱：「（你帶槍過去，
    有無跟其他的人說你有帶槍過去？）沒有」（見前案本院95
    年5月11日審判筆錄第16頁）。而另一於案發現場開槍且與
    吳嘉錦一同持有上開制式槍彈之共同被告王定華於該案審理
    中亦始終陳稱：當時與伊同車者僅李國良與吳嘉錦，李國良
    也不知道會發生這個狀況，也不知道伊二人有拿槍，伊是在
    國光路2段707號前十字路口時，才知道吳嘉錦有帶兩枝槍來
    等語，堪認吳嘉錦持有上開制式槍彈前往案發現場乃其自己
    獨立之意思，並無證據可資證明其有與他人事前同謀之合意
    ；而王定華亦未將吳嘉錦攜帶上開制式槍彈前往案發現場乙
    情告訴被告乙○○。
  (三)被告乙○○於警詢雖曾供述：「吳嘉浩有跟陳志偉講有帶東
    西在車上，第二天吳嘉浩去德化街講到吳嘉浩也有拿槍出來
    射擊」等語，惟被告乙○○於審理時則陳稱：「（於同一天
    警詢筆錄講到吳嘉浩有跟陳志偉說有帶東西到他的車上，實
    際上情形為何？）我記得當時有人打電話給陳志偉說有人把
    東西放在車上，沒有明講是槍，但是打電話的人是何人我不
    知道」、「（吳嘉浩在德化街的時候，有無講到有關東西的
    事情？）沒有」等語（見前案本院95年5月11日審判筆錄第
    21、20頁），是被告乙○○就何人有跟陳志偉將有帶東西（
    即槍彈）在車上及吳嘉浩有無在德化街講到有關東西的事情
    等情，其供述已有前後不一之瑕疵；另吳嘉錦、王定華於前
    案審理中亦一再否認有何上述在車上與陳志偉以電話聯繫之
    情事，王定華甚至堅稱不認識陳志偉、乙○○等人，本院復
    無從依吳嘉錦與陳志偉之通聯記錄推知上情，自難認被告乙○○於警詢中之上開供述屬實。按刑事訴訟法第156條第2項
    規定：被告之自白不得作為有罪判決之唯一證據，仍應調查
    其他必要之證據，以察其是否與事實相符。其立法意旨乃在
    防範被告自白之虛擬致與真實不符，故對自白在證據上之價
    值加以限制，明定須藉補強證據以擔保其真實性，然而本案
    除被告乙○○於警詢之上開供述外，並無其他證據可資證明
    其曾持有上開制式槍彈之情事，當不能僅憑其於警詢有瑕疵
    之供述，即遽入人於罪。況且縱認被告乙○○於警詢中之供
    述可採，此適足以證明被告乙○○等人，就吳嘉錦持有上開
    制式槍彈前往案發現場乙節並未事先同謀合意，否則吳嘉錦
    又何須打電話告知陳志偉。再者，被害人李泊峰、甲○○、
    丁○○等人雖經警詢及本院審理，亦均未證述被告乙○○有
    何持有上開制式槍彈之情事，足認吳嘉錦、王定華於案發現
    場時並未將所持有之制式槍械轉交予被告乙○○持有，是依
    本案卷證，尚無其他證據可資證明被告乙○○有與吳嘉錦、
    王定華就持有上開制式槍彈乙事有何意思之聯絡及犯罪行為
    之分擔，自不能單憑被告乙○○有在案發現場之客觀情況，
    即遽論其有如公訴人所指構成持有制式槍彈罪之共同正犯。
三、由以上各情節來看，不能因被告乙○○有與吳嘉錦、王定華
    共同前往與李泊峰等人談判等情，即認被告乙○○有與吳嘉
    錦、王定華共同持有制式槍彈，此外，復查無其他證據足以
    證明被告乙○○有何公訴人所指訴之上開犯行，本院基於上
    列理由，認為被告乙○○被訴之犯罪尚有合理性懷疑存在，
    應屬不能證明其犯罪，爰為被告乙○○無罪之諭知。
四、據上論斷，應依刑事訴訟法第301條第1項，判決如主文。
本案經檢察官戊○○到庭執行職務。
中　　華　　民　　國　　96　　年　　6 　　月　　14　　日
                  刑事第一庭  審判長法  官  張國忠
                                    法  官  黃松竹
                                    法  官  陳思成
上正本證明與原本無異。
如不服本判決，應於送達後10日內向本院提出上訴狀（須附繕本
），上訴於台灣高等法院台中分院。
                                    書記官  黃麗鈺
中　　華　　民　　國　　96　　年　　6 　　月　　14　　日
